【裁判字號】    97,上易,2088
【裁判日期】    980205
【裁判案由】    竊盜
【裁判全文】
臺灣高等法院臺中分院刑事判決        97年度上易字第2088號
上  訴  人
即  被  告  乙○○
選任辯護人  王文聖律師
上列上訴人因竊盜案件，不服臺灣臺中地方法院97年度易字第36
14號，中華民國97年11月4日第一審判決（起訴案號：臺灣臺中
地方法院檢察署97年度偵字第16301號），提起上訴，本院判決
如下：
    主  文
上訴駁回。
    事  實
一、乙○○之男友李政杰自民國96年9 月間起，承租位於臺中縣
    霧峰鄉○○街11巷2 弄18號3 樓房間，而同層樓尚有李政杰
    之同學丙○○承租房間1 間而居住在該處，於97年3 月17日
    晚間9 時許，乙○○前往上址李政杰租處時，見丙○○租住
    房間門未上鎖且無人在內，認有機可趁，意圖為自己不法之
    所有，進入丙○○之房間，將丙○○所有放置在書桌上內有
    現金新臺幣（下同）15 ,000 元之薪水袋，從袋內抽取5,00
    0元而竊取之，得手後，旋即離開。嗣丙○○於97年3月19日
    凌晨 3時許，發現薪水袋內之現金短少而報案，為警於該薪
    水袋上採得指紋送內政部警政署刑事警察局比對結果係乙○
    ○所有，始查悉上情。
二、案經臺中縣警察局霧峰分局報告臺灣臺中地方法院檢察署檢
    察官偵查起訴。
    理    由
壹、證據能力部分：
    按被告以外之人於審判外之言詞或書面陳述，除法律有規定
    者外，不得作為證據，刑事訴訟法第159 條固定有明文，惟
    被告以外之人於審判外之陳述，雖不符同法第159條之1至之
    4 規定，而經當事人於審判程式同意作為證據，法院審酌該
    言詞陳述或書面陳述作成時之情況，認為適當者，亦得為證
    據。又當事人、代理人或辯護人於法院調查證據時，知有第
    159條第1項不得為證據之情形，而未於言詞辯論終結前聲明
    異議者，視為有前項之同意，此亦據同法第159條之5規定明
    確。查本案所引用之其餘證據資料（詳後引證據），其中傳
    聞證據部分，縱無刑事訴訟法第159條之1至第159條之4或其
    他規定之傳聞證據例外情形，亦因被告及其辯護人、檢察官
    或同意可作為證據使用，或未聲明異議，依刑事訴訟法第15
    9條之5第1項、第2項之規定，本院審酌該證據作成之情況，
    並無不當，認以上揭文書作為證據，應屬適當。則依刑事訴
    訟法第159條之5第1項之規定，有證據能力。
貳、認定犯罪事實所憑之證據及論罪科刑：
一、訊據上訴人即被告乙○○矢口否認有何竊盜犯行，辯稱：97
    年3月17日之前幾日，伊在男友房間聽到丙○○的手機在響
    ，就進入丙○○房間內幫他拿手機，因房間很黑，伊有摸到
    書桌上紙類的東西，並將該紙類東西挪移開找檯燈開關，因
    沒有找到開關，伊就放回這紙類東西，再去開房間的電燈，
    開完電燈後就拿手機，再把手機拿給剛好上樓的丙○○，才
    會在薪水袋上留下指紋，伊沒有偷拿薪水袋內的現金云云。
    經查：
  (一)證人即被害人丙○○放置在上址租處書桌上之薪水袋內有現
    金15,000元，於97年3月17日凌晨4時許至97年3月19日凌晨3
    時許之某時，遭人從袋中竊取 5,000元之事實，業據證人丙
    ○○於警詢、偵查中證稱：97年3月17日凌晨4時，伊有清點
    過薪水袋內是 15,000元，於同年月19日凌晨3時許，伊清點
    後發現短少5,000元等語（見警卷第7至8頁、偵查卷第7頁）
    ，參以證人丙○○於97年3月19日凌晨3時許發現被竊盜後，
    旋於同日晚間前往警局報案並製作警詢筆錄，而當時距離案
    發時間較近，記憶較深刻，陳述較為可採，是證人丙○○確
    係於97年3月17日凌晨4時許至同年月19日凌晨3時間之某時
    ，被竊取現金5,000元無訛。至被害人丙○○與被告和解後
    ，於原審法院審理時證稱：伊忘記現金有無短少云云（見原
    審法院卷第24頁），應係迴護被告之詞，不足採信。
  (二)又警方於接獲被害人丙○○報案後，於97年3月19日晚間9時
    許進行現場勘查採證結果，在丙○○之薪水袋上採得 5枚指
    紋後，經送內政府警政署刑事警察局（下稱刑事警察局）以
    指紋特徵點比對法鑑定結果為：「送鑑可資比對現場指紋2
    枚（編號3、4，採自遭竊現金之薪水袋外），經比對確認結
    果，編號 4指紋，與被害人丙○○指紋卡之左拇指指紋相符
    ，編號 3指紋，與所附特定對象乙○○指紋卡之右拇指指紋
    相符；其餘編號 1指紋，因紋線模糊不清且特徵點不足，無
    法比對」，有臺中縣警察局霧峰分局刑事組現場勘查採證記
    錄表、刑事警察局97年4月29日刑紋字第 0970061418號鑑驗
    書、指紋卡片及薪水袋照片各1份在卷可佐（見警卷第14 至
    21頁），參以被告右拇指指紋係位在薪水袋之右下方處（即
    編號 3指紋），有採證照片可稽（見警卷第20頁），被告稱
    伊係左撇子，不會留下右手手指指紋云云，然如僅為找手機
    而撥開薪水袋，應不致在袋上留下清晰指紋，反之如欲自薪
    水袋拿取現金，因須稍固定薪水袋俾利抽出現鈔，手指略施
    壓結果留下指印，則符事理，依被告所述伊係左撇子，則以
    右手拿取薪水袋，右手拇指固定住薪水袋右下角，而以慣用
    之左手開啟薪水袋封口抽出現金，更符事理，顯見被告確有
    拿取被害人之薪水袋無訛。
  (三)被告雖辯稱：伊於97年3 月17日之前幾日進入被害人房間，
    在書桌上找檯燈開關時，有碰到類似紙類東西云云；惟被告
    於警詢、偵查及原審法院準備程序中均自承：伊於97年3月1
    7日晚間9時許，在伊男友房間聽到告訴人之手機在響，伊有
    進入告訴人房間幫他拿手機，伊在17日晚上至18日早上有在
    男友租處過夜等語（見警卷第5頁背面、偵查卷第6頁、原審
    卷第13頁背面），是被告於原審審理中辯稱係於 97年3月17
    日之前幾天，進入告訴人房間幫忙拿手機云云，應非實在，
    要無可採。再者，告訴人之手機有來電時，手機螢幕會閃亮
    光，縱在未開燈之黑暗房間內，亦可清楚看到手機所在位置
    乙節，業經證人丙○○於原審法院審理中具結證述明確（見
    原審卷第22頁反面、25頁正面），並經原審法院當庭勘驗無
    訛，有原審勘驗筆錄在卷可稽（見原審卷第26頁反面），職
    是，倘被告進入被害人房間係為拿取來電中之手機，理應可
    在黑暗之房間中清楚看見手機所在位置，並直接拿起手機，
    豈有在被害人之書桌上胡亂摸索之理？是被告前開所辯，已
    與事實不符，難信為真實。其雖又辯稱：係為開啟書桌上檯
    燈而摸到紙類東西，事後知悉該紙內東西就是薪水袋，才會
    留下指紋云云。然查，被告知悉丙○○房間電燈之開關位在
    房門左邊乙節，業經證人丙○○證述在卷，且為被告所明知
    （見原審卷第24及28頁反面），衡諸常情，被告理應於進入
    房門時隨手開啟門邊之電燈，豈有捨近求遠，不開啟已知悉
    位置之電燈開關，而摸尋不知位在書桌何處之檯燈開關之理
    ？益見被告前開所辯，要與常情不符，不足採信。況被告於
    被害人之黑暗房間亦能看見手機所在位置乙節，已如前述，
    被告實不可能為拿取手機而在書桌上胡亂摸索，且又恰巧碰
    到紙類之東西，而該紙類之東西即為薪水袋之理？可見被告
    所辯，應係卸責之詞，其於97年3月17日晚間9時許，進入被
    害人房間係竊取放置在書桌上之薪水袋內之現金 5,000元，
    並在該薪水袋上留下指紋甚明。
  (四)雖證人丙○○於原審法院審理中證稱：被告是在 97年3月17
    日之前幾天，進入伊房間拿手機，伊剛好從2樓上到3樓，被
    告就將手機拿給伊等語（見原審卷第23頁反面），然證人丙
    ○○於指紋鑑驗結果發現與被告之指紋吻合後，即於警局表
    示不願對被告提出告訴，有警詢筆錄在卷可憑（見警卷第13
    頁），復於原審法院準備程序中未經通知即自行到院，並自
    行出資委請律師撰寫撤回告訴狀及和解書（見原審卷第 8、
    9、25、26頁），顯見證人丙○○已不願追究，其所為證詞
    是否可信已非無疑，況其前開所證，亦與被告於警詢中陳稱
    ：伊將手機拿到2樓交給丙○○等語（見警卷第3頁），並不
    相符，顯見證人丙○○係為迴護被告方附和被告說詞，要無
    足取。
  (五)綜上所述，本案事證明確，被告於夜間侵入住宅竊盜犯行堪
    以認定。
二、按竊盜罪因夜間侵入住宅而加重其刑者，揆諸立法意旨，以
    其侵害財產監督權外，兼有妨害居住安寧而設，因此只要在
    事實上供人生活起居之用，即應認係住宅。又刑法第321條
    第1項第1款之於夜間侵入住宅、建築物竊盜罪，係刑法第
    306 條無故侵入住宅罪與普通竊盜罪之結合犯。於夜間無故
    侵入住宅，係犯普通竊盜罪之加重情形，已結合於所犯加重
    竊盜之罪質中，自不能於論以加重竊盜罪外，更行論以無故
    侵入住宅罪（參考最高法院92年度台非字第6號判決意旨）
    。是核被告乙○○侵入被害人丙○○房間行竊之所為，係犯
    刑法第321條第1項第1款之夜間侵入住宅竊盜罪。原審以被
    告犯罪事證明確，並審酌其正值青年，不思合法正當途徑獲
    得財富，竟運用智慧於不當之途，危害社會治安甚鉅，敗壞
    社會善良風俗，情節非輕，並審酌其犯後態度等一切情狀，
    量處有期徒刑陸月及諭知易科罰金折算標準，認事用法核無
    違誤，量刑亦稱妥適，被告上訴意旨否認犯罪並無理由，應
    予駁回。
據上論結，應依刑事訴訟法第三百六十八條，判決如主文。
本案經檢察官甲○○到庭執行職務。
中    華    民    國    98    年    2     月    5     日
            刑事第一庭    審判長法  官  陳  紀  綱
                                法  官  陳  欣  安
                                法  官  姚  勳  昌
以上正本證明與原本無異。
不得上訴。
                                書記官  吳  宗  玲
中    華    民    國    98    年    2     月    5     日
中華民國刑法第321條
(加重竊盜罪)
犯竊盜罪而有左列情形之一者，處6月以上、5年以下有期徒刑：
一、於夜間侵入住宅或有人居住之建築物、船艦或隱匿其內而犯
    之者。
二、毀越門扇、牆垣或其他安全設備而犯之者。
三、攜帶兇器而犯之者。
四、結夥三人以上而犯之者。
五、乘火災、水災或其他災害之際而犯之者。
六、在車站或埠頭而犯之者。
前項之未遂犯罰之。


司法院資訊處製作；財團法人民間司法改革基金會備份。
